【裁判字號】    90,台上,4350
【裁判日期】    900719
【裁判案由】    偽造文書
【裁判全文】
最高法院刑事判決                                九十年度台上字第四三五○號
    上  訴  人  甲○○
右上訴人因偽造文書案件，不服台灣高等法院中華民國九十年四月三日第二審更審判
決（八十八年度上更(二)字第四九八號，起訴案號：台灣台北地方法院檢察署八十三年
度偵緝字第二七二號），提起上訴，本院判決如左：
    主  文
原判決撤銷，發回台灣高等法院。
    理  由
本件原判決認定上訴人甲○○原係花旗銀行信用卡部業務員，民國八十一年四月間離
職後，於同年六月間自不知情之花旗銀行業務員徐庭益處取得客戶黃彩梅、李祝玲、
趙明珠、王秀惠、陳瀅如、王引凡等人之存摺影本共六本。竟與不詳姓名之成年人共
同基於意圖為自己不法之所有、變造身分證及存摺、偽造扣繳憑單及信用卡申請書之
概括犯意聯絡，於八十一年五月至七月間，在不詳之處所，分將黃彩梅等人之存摺影
本帳戶戶名，連續變造劉峰賓、羅瑞郎、萬麗清、黃政欽、張文進、楊文雄等人之名
義，再連續變造前已由他法取得之身分證影本，復連續偽造信用卡申請書及明豐企業
股份有限公司、立吉服飾股份有限公司、南華紡織股份有限公司、駿豐藝品股份有限
公司之扣繳憑單，持向花旗銀行、國泰信託、中國信託、美國運通、第一信託等公司
申請取得 VISA、MASTER 等信用卡，並持用該等信用卡消費簽帳，拒不付款（所行使
偽造、變造之文書、信用卡種類及詐騙金額，均詳如原判決附表），足以生損害於花
旗銀行、美國運通、第一信託、國泰信託及中國信託等公司。因而撤銷第一審判決，
改判論處上訴人共同連續行使偽造私文書，足以生損害於他人罪刑，固非無見。
惟查：(一)按有罪之判決書應記載事實，所謂事實不僅指犯罪之行為而言，即犯罪之時
、日、處所、動機、目的、手段、結果等與論罪科刑有關之事項，亦應依法認定予以
明確之記載，始足為適用法律之依據。原判決認定上訴人變造存摺、身分證影本及偽
造公司之扣繳憑單、信用卡申請書；惟於事實欄內並未記載上訴人所變造存摺、身分
證及偽造扣繳憑單、信用卡申請書之具體內容，已有未合。且既認定偽造劉峰賓等人
名義之信用卡申請書，卻未認定是否足生損害於該劉峰賓等人，並於事實欄內為明白
記載，亦有未合。另依卷附之申請信用卡須填具信用卡申請表格，有劉峰賓等多人之
簽名，此部分如屬偽造，原判決未依法為沒收之諭知，同屬違法。(二)原判決認定上訴
人於八十一年六月間自不知情之花旗銀行業務員徐庭益處取得客戶黃彩梅、李祝玲、
趙明珠、王秀惠、陳瀅如、王引凡等人之存摺影本共六本，而與不詳姓名之成年人共
同變造該存摺影本等情。但上訴人於八十一年六月間才取得前揭存摺影本，如何能於
同年五月間即開始加以變造？而原判決事實欄記載上訴人另變造「南華」紡織股份有
限公司之扣繳憑單，黃政欽之身分證影本。但附表卻記載為「華南紡織扣繳憑單」，
「黃欽雄之身分證影本」、或「政欽雄之身分證影本」，致原判決認定之事實，前後
互相矛盾。(三)原判決認定上訴人偽造楊文雄、黃政欽、張文進、羅瑞郎、劉峰賓等人
之信用卡申請書等文件，以取得發卡銀行所核發之信用卡，並持卡消費簽帳，拒不付
款（如原判決附表所載）等情。惟依信用卡使用情形，必於信用卡背面之簽名欄簽名
，後持卡消費，於簽帳單上簽名為證，則該信用卡是否經上訴人冒名偽造？是否應成
立九十年六月二十增訂公布施行之刑法第二百零一條之一第一項之罪？而有新舊法比
較適用之問題。且既持卡消費並簽帳，該簽帳單是否亦屬上訴人偽造之私文書？此部
分雖未經起訴，似為起訴效力所及，原判決未併予調查審認，難認適法。上訴意旨執
以指摘原判決不當，非無理由，應認仍有發回更審之原因。
據上論結，應依刑事訴訟法第三百九十七條、第四百零一條，判決如主文。
中      華      民      國     九十     年      七      月     十九     日
                              最高法院刑事第七庭
                                  審判長法官  吳  雄  銘
                                        法官  石  木  欽
                                        法官  郭  毓  洲
                                        法官  吳  三  龍
                                        法官  王  居  財
      右正本證明與原本無異
                                              書  記  官
中      華      民      國     九十     年      七      月    二十三    日


司法院資訊處製作；財團法人民間司法改革基金會備份。
